臺灣臺北地方法院民事判決
　　　　　　　　　　　　　　　　  110年度北簡字第17896號
原      告  昀達不動產有限公司

兼法定代理人王裕錫  
原      告  趙文彥  

被      告  鴻毅服務股份有限公司

法定代理人  劉炳耀  


訴訟代理人  連根佑  
複  代理人  楊凱翔  
上列當事人間確認本票債權不存在事件，於中華民國111年1月4
日言詞辯論終結，本院判決如下：
    主    文
確認被告所持有臺灣臺北地方法院一一０年度司票字第一一五四
六號本票裁定所載票面金額新臺幣貳佰萬元之本票，其中新臺幣
壹拾陸萬伍仟元及自民國一百一十六年六月二十六日起至清償日
止按週年利率百分之六計算之利息，對原告昀達不動產有限公司
、原告王裕錫、原告趙文彥之本票票據請求權不存在。
原告其餘之訴駁回。
訴訟費用新臺幣貳仟貳佰壹拾元由被告負擔五分之四，由原告負
擔負擔五分之一。 
    事實及理由
壹、程序方面：
一、按確認法律關係之訴，非原告有即受確認判決之法律上利益
    者，不得提起，民事訴訟法第247條第1項前段定有明文。而
    所謂即受確認判決之法律上利益，係指因法律關係之存否不
    明確，致原告在私法上之地位有受侵害之危險，而此項危險
    得以對於被告之確認判決予以除去之者而言（最高法院42年
    台上字第1031號判決意旨參照）。經查，被告持有執有原告
    於民國108年12月20日共同簽發之本票1紙，內載金額新臺幣
    （下同）200萬元，付款地在臺北市，利息未約定，免除作
    成拒絕證書，到期日110年6月25日之本票（下稱系爭本票）
    向本院聲請裁定准予強制執行，經本院以110年度司票字第1
    1546號裁定准許，惟兩造就系爭本票之原因關係是否存在有
    所爭執，足見系爭本票債權債務法律關係存否並不明確，致
    原告在私法上之地位有受侵害之危險，而此項危險得以對被
    告之確認判決除去之，是原告提起本件訴訟有即受確認判決
    之法律上利益，首開敘明。
貳、實體部分：
一、原告主張：　　
　㈠被告為有巢氏房屋加盟總部，原告昀達不動產有限公司(下簡
    稱昀達公司）邀同原告王裕錫為連帶保證人加盟有巢氏房屋
    連鎖事業，經營有巢氏房屋台中沙鹿鎮南加盟店，加盟期間
    自民國109年1月1日起至109年12月31日止，並簽發系爭本票
    交付被告鴻毅公司作為履約保證金，原告王裕錫、趙文彥並
    於系爭本票擔任共同發票人，然原告昀達公司與被告間之加
    盟契約(下簡稱系爭加盟契約)已於109年12月31日終止，被
    告迄今未曾主張原告昀達公司有何違約行為致其受有損害，
    足證被告鴻毅公司並無受有損害，不得就系爭本票行使權利
    ，自應返還系爭本票給原告昀達公司。詎料，被告鴻毅公司
    卻持系爭本票向鈞院聲請110年司票字第11546號本票裁定，
    顯與兩造之約定有違。
  ㈡系爭加盟契約終止後，被告保管、持有系爭本票之法律關係
    即嗣後不存在，而票據為有價證券且具無因性，票據本身即
    具有經濟上之利益，故被告於加盟契約終止後仍持續持有系
    爭本票，即屬無法律上之原因而受利益，原告昀達公司自得
    依民法第179條「無法律上之原因而受利益，致他人受損害
    者，應返還其利益。雖有法律上之原因，而其後已不存在者
    ，亦同。」規定，請求被告返還系爭本票。
　㈢並聲明：確認被告所持有臺灣臺北地方法院110年度司票字第
    11546號本票裁定所載票面金額200萬元之本票，其中21萬元
    及自民國116年6月26日起至清償日止按週年利率6％計算之利
    息，對原告昀達公司、王裕錫、趙文彥之本票票據請求權不
    存在。　
二、被告則以：　　
　㈠原告昀達公司確已違反加盟契約書第24條第3項第6款、第7款
    及第18款規定，被告自得依約向其請求損害賠償。　
　㈡被告因原告昀達公司侵害消費者權益之行為，受有41萬元之
    損害，依加盟契約書第27條第1項規定扣除履約保證金現金2
    0萬元後，尚餘21萬元待為求償。
　㈢原告等三人復又主張他案「被告既願與消費者和解賠償，顯
    見被告亦承認『有巢氏房屋共用買賣屋平台』設計管理不當，
    故林于翔、姚啟文及詹玉敏受有已付買賣價款之損害，亦係
    因被告就『有巢氏房屋共用買賣屋平台』設計管理不當所生，
    …。」云云。被告否認原告等三人上開主張，矧有關網路平
    臺上、下架或維護更新部分及他案真正致生消費者權益損害
    之原因，並非被告。網路平臺上之物件資訊維護自係由昀達
    公司自行維護更新，更遑論他案致生消費者損害之真正主因
    乃係昀達公司所僱用之經紀人員王榮彬、王榮輝及吳文賢持
    偽造之文書取信消費者，致消費者陷於錯誤而生損害。是原
    告等三人主張昀達公司未違反加盟契約，且他案致生消費者
    損害之主因乃係被告因素，顯係混淆是非，顛倒黑白。
　㈣並聲明：原告之訴駁回。
三、得心證之理由：
　㈠按當事人主張有利於己之事實者，就其事實有舉證之責任，
    民事訴訟法第277 條前段定有明文，是民事訴訟如係由原主
    張權利者，應先由原告負舉證之責，若原告先不能舉證，以
    證實自己主張之事實為真實，則被告就其抗辯事實即令不能
    舉證，或其所舉證據尚有疵累，亦應駁回原告之請求（最高
    法院17年上字第917 號判例意旨參照）。又事實有常態與變
    態之分，其主張常態事實者無庸負舉證責任，反之，主張變
    態事實者，則須就其所主張之事實負舉證責任（最高法院86
    年度台上字第891 號判決意旨參照）。　　　
　㈡原告昀達公司確已違反加盟契約書第24條第3項第6款、第7款
    及第18款規定，被告自得依約向其請求損害賠償。　
　⒈「調解經當事人合意而成立；調解成立者，與訴訟上和解有
    同一之效力。」、「和解成立者，與確定判決有同一之效力
    。」、「除別有規定外，確定之終局判決就經裁判之訴訟標
    的，有既判力。」民事訴訟法第416條第1項、第380條第1項
    、第400條第1項定有明文。又按系爭加盟契約書(下簡稱系
    爭契約)第24條約定「乙方有下列行為之一者，甲方得不經
    催告逕行提前終止：⑴…。⑹損害消費者或第三人權益，情節
    非輕微者。⑺違反不動產經紀業相關法令或政府機關解釋，
    情節非輕微者。…⒅與消費者或第三人間有糾紛，或因消費者
    申訴等乙方未出面處理或未能有效解決者。」有系爭契約第
    24條第3項第6款、第7款及第18款分別定有明文(見本院卷第
    23至24頁)。
　⒉訴外人林于翔、姚啟文、詹玉敏訴請訴外人寶萊建設股份有
    限公司、陳政漢、陳政偉、誠邦建設股份有限公司、吳文賢
    、王榮彬、王榮輝、成侑不動產有限公司及兩造公司損害賠
    償事件成立調解，其調解內容為「㈠由聲請人昀達不動產有
    限公司、王榮彬、王榮輝連帶於民國110年4月16日前給付70
    萬元予相對人林于翔…㈣由聲請人鴻毅服務有限公司於110年4
    月30日前給付35萬元予相對人姚啟文、詹玉敏…」(本院卷第
    104至105頁)，有臺灣高等法院臺中分院110年度上移調字第
    180號調解筆錄在卷可稽，加以本院詢問原告對該調解筆錄
    之意見「(提示本院卷宗第103-105頁) 對於系爭調解筆錄有
    何意見？)沒有意見。」(見本院卷第119頁第22行)，從而，
    根據⒈⒉之說明，兩造均應受該調解筆錄之內容之拘束。
　⒊雖原告「…加盟契約在發生事情之前，被告沒有針對我們違約
    事先告知，…」云云(本院卷第119頁第30行)。惟查，原告既
    對調解筆錄之內容不爭執，足見原告等三人對於另案致生消
    費者損害等情，知之甚明，而該案訴外人林于翔、姚啟文、
    詹玉敏主張原告之職員一屋多賣，並給予偽造之履約保證相
    關證明文件，從而，被告自得依據系爭契約第24條第3項第6
    款、第7款及第18款不經催告逕行終止，是原告主張被告未
    告知伊違約乙節，顯與事理未符，亦無理由。
　⒋爰是，原告有違反系爭契約第24條第3項第6款、第7款及第18
    款規定，被告因其侵害消費者權益之行為，受有一定之損害
    ，自得依加盟契約書25條第1項、第2項前段、第27條第1項
    及第5項前段規定向原告等三人請求連帶損害賠償。　
　㈢被告抗辯：因原告昀達公司侵害消費者權益之行為，受有41
    萬元之損害，扣除履約保證金現金20萬元後，尚餘21萬元待
    為求償云云。本院審酌後認為被告抗辯之數額在4萬5000元
    之範圍內為有理由：
　⒈被告雖引用系爭契約第25條第5項之約定「乙方因違反本契約
    之約定，遭甲方終止契約者，乙方同意依第24條第1、2、3
    項約定結清各項費用。本項請求不影響甲方依本合約之其他
    請求，甲方若有其他損害，乙方仍需賠償。」為其請求原告
    給付律師費6萬元之依據。惟查，律師費為被告伸張權利所
    支出之費用，在現行損害賠償制度上不認為是被告之損害，
    故被告該費用不能向原告請求賠償。至於被告引用本院之判
    決，該判決亦明言在現行損害賠償制度下律師費係不能請求
    ，然為使被害人請求的金額超過損害的總額即有必要，此亦
    為違約金制度及由法院酌減違約金制度之目的所在，該判決
    係在探討違約金制度即與本件損害賠償責任有間，被告對之
    似有誤會。
　⒉被告雖抗辯：網站平台之維護係由各加盟店各自上架廣告及
    維護，被告並不干涉云云。惟查，被告亦坦認網路平台為被
    告所設置(本院卷第219頁第31行)，被告自應對其平台之資
    訊真偽、對其平台之維護及對於未盡調查及控管負責，即依
    消費者保護法第7條第3項之負責，上述調解亦基於此而為，
    本院經審酌後認為被告就其賠償之部分應負30％之責任，從
    而，其可向原告求償之數額，扣除履約保證金現金20萬元後
    ，尚餘4萬5000元（計算式：41萬元－6萬元＝35萬元，35萬元
    ×70％＝24萬5000元，24萬5000元－20萬元＝4萬5000元）。
四、綜上所述，被告抗辯之數額在4萬5000元之範圍內為有理由
    ，從而，原告請求確認被告所持有臺灣臺北地方法院110年
    度司票字第11546號本票裁定所載票面金額200萬元之本票，
    其中16萬5000元(計算式：21萬－4萬5000＝16萬5000）及自民
    國116年6月26日起至清償日止按週年利率6％計算之利息，對
    原告昀達公司、王裕錫、趙文彥之本票票據請求權不存在，
    為有理由，超過此範圍之請求，為無理由，應予駁回。　
五、本件事證已臻明確，兩造其餘攻擊防禦方法與判決之結果不
    生影響，爰不一一贅論，併此敘明。
六、訴訟費用負擔之依據：民事訴訟法第79條。本件訴訟費用額
    ，依後附計算書確定如主文所示金額。
中　　華　　民　　國　　111 　年　　2 　　月　　10　　日
                      臺北簡易庭  法  官  趙子榮
以上正本係照原本作成
如對本判決上訴，須於判決送達後20日內向本庭提出上訴狀。如
委任律師提起上訴者，應一併繳納上訴審裁判費。
中　　華　　民　　國　　111 　年　　2 　　月　　10　　日
                                  書記官  陳怡安
計   算   書：
項        目             金   額（新臺幣）    備    註
第一審裁判費             2210元
合        計             2210元